【裁判字號】    98,行商訴,224
【裁判日期】    990527
【裁判案由】    商標廢止
【裁判全文】
智慧財產法院行政判決
                                98年度行商訴字第224號
                                民國99年4月22日辯論終結
原      告  韋翔皮件有限公司
代  表  人  甲○○
                    （送達代收.
                      路1段2.
訴訟代理人  胡峰賓律師
複代理人    陳麗文律師
被      告  經濟部智慧財產局
代  表  人  乙○○（局長）
訴訟代理人  戊○○
參  加  人  荷蘭商迪吉歐標章公司（Diageo Brands B.V.）
代  表  人  Margareth.
              usen
            Johannes .
                      （送達代.
                        區○○.
訴訟代理人  劉彥玲律師
            陳慧玲律師
            陳絲倩律師
上列當事人間因商標廢止事件，原告不服經濟部中華民國98年9
月17日經訴字第09806118060 號訴願決定，提起行政訴訟，並經
本院命參加人獨立參加被告之訴訟，本院判決如下：
    主  文
原告之訴駁回。
訴訟費用由原告負擔。
    事實及理由
一、事實概要：
    訴外人設計師企業有限公司（下稱設計師公司）前於民國86
    年9 月22日以「BLACK ＆ WHITE及圖」商標（下稱系爭商標
    ，如附圖1 所示），指定使用於當時商標法施行細則第49條
    所定商品及服務分類表第18類之「皮夾、皮包、錢包、背包
    、珠包、腰包、皮箱、手提箱、旅行箱、公事包」商品，向
    經濟部中央標準局（88年1 月26日改制為智慧財產局）申請
    註冊，經該局審查，准列為註冊第819402號商標（商標權期
    間：自87年10月1 日至97年9 月30日，延展至107 年9 月30
    日）。其後，設計師公司將系爭商標權移轉予訴外人郭壽南
    ，郭壽南又移轉予訴外人甲○○，甲○○復移轉予原告。嗣
    參加人以系爭註冊商標有違商標法第57條第1 項第1 款及第
    2 款規定，於96年10月23日向被告申請廢止其註冊。案經被
    告審查，以98年3 月20日中台廢字第960312號商標廢止處分
    書為「第819402號『BLACK ＆ WHITE及圖』商標之註冊應予
    廢止」之處分。原告不服，提起訴願，經經濟部同年9 月17
    日經訴字第09806118060 號決定駁回，遂向本院提起行政訴
    訟。
二、原告聲明求為判決：原處分及訴願決定均撤銷。並主張：原
    告之前手郭壽南、甲○○皆以個人名義經營，收據保存誠屬
    不易，故其銷售單據均以估價單替代二聯式發票。茲提出數
    紙出貨證明，足證系爭商標確有使用。另甲○○於95年5 月
    2 日至96年7 月21日間，均曾開立售貨證明予丁○○、陳世
    揚等人，有皮夾、包裝、吊牌正反面照片影本為證，復經證
    人丁○○99年3 月8 日到庭證述。而原告高價購買系爭商標
    ，屆期即提出商標延展，證明原告欲經營系爭商標之用心。
三、被告聲明求為判決駁回原告之訴。並抗辯：
  (一)原告97年2 月1 日商標廢止答辯書附件4 及97年10月9 日商
    標廢止答辯補充理由書附件6 ，因該等照片上之商品均未顯
    示任何日期，自無法得知其使用日期。而所示皮夾上所標示
    之商標，與系爭商標並非完全相同，亦無日期之標示。
  (二)原告98年5 月8 日訴願理由附件2 及3 ，該等照片並未顯示
    任何日期，亦無法辨識載有貨號；而該等估價單未載明開立
    估價單者，且未標示系爭商標，二者自無法相互勾稽。況前
    述估價單亦屬私文書，容易臨訟製作，證據力亦嫌不足。
  (三)原證2 品名雖可原證3 商品型錄可勾稽，但是95年5 月18日
    估價單上的單價金額與原證3 之吊牌標示金額是不相符的，
    可證這是臨訟製作。
四、參加人聲明求為判決駁回原告之訴。並抗辯：
  (一)經參加人派員分別至原告、甲○○及郭壽南處，並調查台北
    及臺中地區多家皮件商圈，其調查結果均顯示系爭商標並無
    實際使用之情事。
  (二)原告於其廢止答辯理由書證四所附之照片，其中皮件標章標
    示與系爭商標明顯不符，且另有其他設計字樣，並不足以認
    定系爭商標有實際使用之事實。
  (三)被告於訴願程序所提估價單據及照片，亦不足以証明系爭商
    標有實際使用之事實，其理由包括估價單並無法證明其後確
    有交易存在，估價單並未明白載明所列商品其上標章為系爭
    商標，估價單未蓋公司章亦未署名由何人所開立等。
  (四)原告檢附照片內所示商品似有造假之嫌，又所附系爭商標商
    品照片與估價單，其中因條碼乃裝飾之用，且原證2 與原證
    3 間存有歧異，均不足證明系爭商標於本件廢止提起之日前
    確有實際使用之事實。另證人丁○○證詞與諸多批發交易習
    慣與常情不符之處，且證人與原告間具高度經濟利益攸關之
    利害關係，故證人丁○○證詞實不應予以採酌。
五、商標法第57條第1 項第2 款規定：「商標註冊後有下列情形
    之一者，商標專責機關應依職權或據申請廢止其註冊：二無
    正當事由迄未使用或繼續停止使用已滿3 年者。但被授權人
    有使用者，不在此限。」本件爭點為系爭商標有無商標法第
    57條第1 項第2 款所定情事？
  (一)按商標法所稱商標之使用，係指為行銷之目的，將商標用於
    商品、服務或其有關之物件，或利用平面圖像、數位影音、
    電子媒體或其他媒介物足以使相關消費者認識其為商標，此
    為同法第6 條所規定。
  (二)查楊惠貞係於94年7 月1 日自郭壽南受讓系爭商標，復於96
    年10月18日將系爭商標移轉予原告，原告於同年月19日向被
    告申請辦理系爭商標之移轉登記，經被告以97年4 月18日(9
    7)智商0793字第09780159460 號函核准系爭商標之移轉登記
    ，而參加人於96年10月23日申請廢止系爭商標之註冊。是原
    告應舉證證明其與前手楊惠貞、郭壽南或被授權人於參加人
    申請廢止日前3 年內有使用系爭商標於指定商品之事實。
  (三)系爭商標圖樣係由內置5 角星之圓形圖案，其左右各置一箭
    頭圖形，及其下方置有外文及符號「BLACK & WHITE 」組合
    而成（如附圖1 所示），並指定使用於「皮夾、皮包、錢包
    、背包、珠包、腰包、皮箱、手提箱、旅行箱、公事包」商
    品。
  (四)原告於申請商標廢止階段答辯時提出97年2 月1 日商標廢止
    答辯書附件4 之商品照片（見廢止卷第91至93頁），及同年
    10月9 日商標廢止答辯補充理由書附件6 之商品照片（見廢
    止卷第118 頁），其上均未顯示任何日期，無從認定其使用
    日期是否於參加人申請廢止日前3 年內。
  (五)原告於訴願階段提出98年5 月8 日訴願理由附件2 之估價單
    5 紙及附件3 之商品照片（見訴願卷第27至35頁）；復於行
    政訴訟階段提出原證2 估價單5 紙（見本院卷第17頁，與訴
    願階段所提之估價單相同）、原證3 之商品照片（見本院卷
    第18至25頁，其中第22至25頁之14幀照片與訴願階段所提之
    照片相同），及原證2 、3 之對照表（見本院卷第88頁），
    並舉出證人丁○○為證（見本院卷第78至85頁）。
    1.原告所提之前開商品照片均無標示任何日期，無從認定其
      使用日期是否於參加人申請廢止日前3 年內。至估價單5
      紙雖均於品名欄記載「BLACK ＆ WHITE」之字樣，惟持此
      無足判斷各該商品上究有無系爭商標圖樣。
    2.觀諸原告當庭所提之原證2 、3 之對照表（見本院卷第88
      頁），95年7 月11日估價單（見本院卷第17頁）所載貨號
      「短夾＃62104 」係對應本院卷第20頁左下方之商品照片
      ，「男包＃57211 」係對應本院卷第19頁左下方之商品照
      片；同年5 月18日估價單（見本院卷第17頁）所載貨號「
      男包＃57211 」係對應本院卷第18頁左上方之商品照片，
      「＃57214 」係對應本院卷第18頁左下方之商品照片；同
      年5 月2 日估價單（見本院卷第17頁）所載貨號「短夾＃
      68101 」、「＃68103 」並無任何商品照片，「＃68104
      」係對應本院卷第20頁左上、右下方之商品照片；96年2
      月5 日估價單（見本院卷第17頁反面）所載貨號「皮包＃
      57211 」係對應本院卷第19頁左下方之商品照片，「＃57
      212 」係對應本院卷第18頁左上方之商品照片；同年7 月
      21日估價單（見本院卷第17頁反面）所載貨號「短夾＃68
      101 」並無任何商品照片，「＃68104 」係對應本院卷第
      20頁左上方之商品照片，自有進一步對估價單所載貨號「
      ＃62104 」、「＃57211 」、「＃57214 」、「＃68104
      」、「＃57212 」之商品與各該相對應之商品照片互為勾
      稽之必要。
    3.96年2 月5 日、7 月21日估價單之合計總價與依各該商品
      單價及購買數量加總後之金額不符（見本院卷第17頁反面
      ）；貨號「57211 」、「57212 」、「57214 」之商品，
      其商品貨號、樣式、價格皆不相同，惟商品條碼卻同為「
      0 000000 000000 」（見本院卷第18至19頁之商品照片）
      ；貨號「62104 」、「68104 」之商品，其商品貨號、樣
      式、價格皆不相同，惟商品條碼卻同為「0 000000 00000
      0 」（見本院卷第20頁之商品照片）；95年5 月18日、96
      年2 月5 日估價單所載貨號「＃57212 」之單價為3,580
      元，而本院卷第18頁左上方商品照片所示單價卻為4,780
      元，且96年2 月5 日估價單所載貨號「＃57211 」之單價
      為3,580 元，而本院卷第19頁左下方商品照片所示單價卻
      為6,580 元，均顯有疑義，自無法認定原告之前手楊惠貞
      於95、96年間有使用系爭商標於短夾、男包、皮包等商品
      之事實。
    4.證人丁○○即原告之經銷商固於本院審理時證稱：約4 、
      5 年前販賣原告「BLACK AND WHITE 」（「黑與白」）等
      品牌之皮件（如卷附之原證3 照片所示），原告會開立估
      價單（如卷附之原證2 所示），並未開立發票；又伊係與
      原告交易，而非與楊惠貞交易等語（見本院卷第78至85頁
      ）。然依證人丁○○所述，其經營翔愛實業有限公司，經
      銷原告產製之商品長達12至14年之久，且每月交易金額有
      時逾1,000,000 元，平均約400,000 元、500,000 元（見
      本院卷第83頁），以其間交易金額甚高，卻僅存有所謂估
      價單，別無統一發票等交易憑據，顯與一般交易習慣不合
      。遑論楊惠貞係於96年10月18日始將系爭商標移轉予原告
      ，丁○○卻證稱約4 、5 年前即有經銷販賣原告產製之「
      BLACK AND WHITE 」皮件，亦有疑義。故丁○○之證詞要
      無足取，不得執為有利原告判斷之論據。
  (六)至原告雖聲請傳喚證人郭壽南，擬證明郭壽南於93年10月23
    日至94年11月15日有使用系爭商標之事實（見本院卷第14頁
    ），經本院於準備程序命原告陳報有關郭壽南使用系爭商標
    之交易證據（見本院卷第61頁），惟直至本案99年4 月29日
    言詞辯論終結止，原告均未陳報，既無交易憑據等客觀證據
    可供勾稽，即無訊問郭壽南之必要，附此敘明。
六、綜上所述，原告無法證明於參加人96年10月23日申請廢止日
    前3 年內，原告、前手楊惠貞、郭壽南或被授權人有使用系
    爭商標於指定商品之事實，是系爭商標有商標法第57條第1
    項第2 款所定情事。從而，原處分就系爭商標之註冊所為應
    予廢止之處分，並無違法，訴願決定予以維持，核無不合。
    原告訴請撤銷原處分及訴願決定，為無理由，應予駁回。
七、本件事證已明，兩造其餘主張或答辯，已與本院判決結果無
    涉，爰毋庸一一論列，併此敘明。
據上論結，本件原告之訴為無理由，依智慧財產案件審理法第1
條，行政訴訟法第98條第1 項前段，判決如主文。
中    華    民    國    99    年     5    月   27     日
                    智慧財產法院第二庭
                          審判長法  官  陳國成
                                法  官  曾啟謀
                                法  官  蔡惠如
以上正本係照原本作成。
如不服本判決，應於送達後20日內，向本院提出上訴狀並表明上
訴理由（須按他造人數附繕本）。
如於本判決宣示後送達前提起上訴者，應於判決送達後20日內補
提上訴理由書（須按他造人數附繕本）。
中    華    民    國    99    年     5    月   27     日
                                書記官  林佳蘋


司法院資訊處製作；財團法人民間司法改革基金會備份。
